臺灣臺中地方法院刑事判決
111年度勞安訴字第6號
公  訴  人  臺灣臺中地方檢察署檢察官
被      告  林靖傑


上列被告因過失致死等案件，經檢察官提起公訴（111年度偵字
第30569號），被告於本院準備程序中就被訴事實為有罪之陳述
，經本院告以簡式審判程序之旨，並聽取當事人之意見後，裁定
改由受命法官獨任行簡式審判程序，並判決如下：
    主    文
乙○○犯過失致死罪，處有期徒刑伍月，如易科罰金，以新臺幣
壹仟元折算壹日。
    犯罪事實及理由
一、本案犯罪事實及證據，除犯罪事實部分，將臺灣臺中地方檢
    察署（下稱臺中地檢署）檢察官起訴書（如附件）第1頁倒
    數第6行所載「110年」更正為「111年」；證據部分補充「
    被告乙○○於本院準備程序、簡式審判程序中之自白」（本院
    卷第50、60頁），其餘均引用起訴書之記載。
二、論罪科刑：
(一)核被告所為，係犯刑法第276 條之過失致人於死罪，及職業
    安全衛生法第40條第1 項之雇主違反職業安全衛生法第6 條
    第1 項第5 款防止墜落之危害，應有符合規定之必要安全衛
    生設備及措施，致發生職業安全衛生法第37條第2 項第1 款
    死亡之職業災害罪。被告以一行為觸犯上開2 罪名，為想像
    競合犯，應從一重論以過失致人於死罪。又被告雖曾因不能
    安全駕駛案件，經本院以108年度中交簡字第2965號判決判
    處有期徒刑3月確定，於109年1月9日易科罰金執行完畢等情
    ，有臺灣高等法院被告前案紀錄表（見本院卷第15頁）在卷
    可參，惟被告所犯過失致人於死罪，並無刑法第47條第1 項
    累犯規定之適用；且職業安全衛生法係就雇主（自然人）違
    反行政規範，特別加重其責任而課以刑責，屬「行政刑法化
    」之規定，於雇主有違反該法第6 條第1 項或第16條第1 項
    所定職業安全規範，並發生第37條第2項第1 款所定之災害
    結果時，即予以處罰，其違法性之認識較刑法規範之過失犯
    為低，應認其本質非屬故意犯罪之態樣，同無刑法第47條第
    1 項累犯規定之適用，附此說明。
(二)刑法上所稱之自首，以犯人在犯罪未發覺之前，向該管公務
    員告知其犯罪，而不逃避接受裁判為要件，雖不以言詞明示
    「自首」為必要，惟如有相當之作為足以認犯人確有申告犯
    罪而無逃避之意（如主動將兇器交出、將被害人送醫急救而
    未逃遁等），亦得認為自首（最高法院110年度台上字第444
    0號判決參照）。經查，卷附臺中市政府警察局大雅分局處
    理相驗案件初步調查報告暨報驗書記載（見相卷第3 頁）：
    發現人即被告發現死者（即被害人DINH HOAI【中文名丁化
    】）後趕緊撥打119請救護人員到場，發現人於現場對死者
    實施CPR至救護人員到場後，將死者送往中港澄清醫院，過
    程中持續實施CPR；警方於111年2月19日11時接獲119轉報臺
    中市○○區○○路00○0號有工安意外送往中港澄清醫院搶救，獲
    報後至現場查看狀況，警方到場時，丁化已送往中港澄清醫
    院急救，僅工頭即被告、業主等人在場等情，佐以被告於警
    詢中稱：我員工在上址屋頂上安裝烤漆板時踩空掉下來發生
    工安意外，故至派出所製作筆錄，我現職為厚冠企業社負責
    人等語（相卷第21頁），足徵本件報案人雖係救護人員而非
    被告，惟被告於本案發生當下旋即撥打電話請救護人員到場
    ，並隨即於現場對被害人實施CPR，且持續在場至本案承辦
    警員到場，亦即向該承辦警員坦承其係被害人之雇主身分，
    則被告於被害人墜落後，於警方未有相當依據可合理懷疑其
    涉案之前，即以上述方式對被害人實施救護措施，參以被告
    於被害人墜落後始終停留現場，等候警員到場處理，堪認被
    告藉由前開作為，確有申告犯罪而無逃避接受裁判之意，應
    符合自首之要件，本院考量其無逃避之情，爰依刑法第62條
    前段規定，減輕其刑。
(三)爰以行為人之責任為基礎，審酌被告前有不能安全駕駛之刑
    事案件紀錄（見本院卷第15至16頁臺灣高等法院被告前案紀
    錄表），其經營鐵工企業社，本應提供安全之工作環境，卻
    因本案過失造成正值青壯之被害人死亡，造成無可挽救之遺
    憾，使被害人家屬痛失至親，所為非是，惟考量被告坦承犯
    行，並已與被害人家屬達成和解，有和解書1 份（見偵卷第
    19頁）在卷可證，且已支付和解書所約定之全部賠償金額新
    臺幣（下同）150 萬元，有臺灣銀行匯出匯款賣匯水單2份
    （見偵卷第21、23頁）在卷可參，非無彌補之意，佐以被害
    人家屬及其代理人均於本院簡式審判程序中表示：對於本案
    及本案之刑度均沒有意見，如被告符合緩刑規定，同意給予
    緩刑等語（見本院卷第61頁），兼衡被告自陳國中畢業之學
    歷，目前從事鐵工企業社之工作、每月收入約5至6萬元、已
    婚、育有2 名未成年子女、現與配偶及未成年子女同住、有
    父母及未成年子女須扶養、尚背負貸款之生活狀況（見本院
    卷第61至62頁）等一切情狀，量處如主文所示之刑，並諭知
    易科罰金之折算標準。
(四)按刑法第74條第1 項規定：「受2 年以下有期徒刑、拘役或
    罰金之宣告，而有下列情形之一，認以暫不執行為適當者，
    得宣告2 年以上5 年以下之緩刑，其期間自裁判確定之日起
    算：一、未曾因故意犯罪受有期徒刑以上刑之宣告者。二、
    前因故意犯罪受有期徒刑以上刑之宣告，執行完畢或赦免後
    ，5 年以內未曾因故意犯罪受有期徒刑以上刑之宣告者。」
    是以「前案執行完畢或赦免之時間」，與「後案判決」時間
    相距未滿5 年者，即不得於後案宣告緩刑（最高法院106年
    度台上字第255號判決意旨參照）。查被告前因不能安全駕
    駛案件，經本院以108年度中交簡字第2965 號判決判處有期
    徒刑3月確定，有臺灣高等法院被告前案紀錄表1 份附卷可
    憑（見本院卷第15頁），迄今未滿5 年，被告尚不符宣告緩
    刑之要件，附此敘明。
據上論斷，依刑事訴訟法第273 條之1 第1 項、第299 條第1 項
前段、第310條之2、第454條第2項，職業安全衛生法第6條第1項
第5款、第37條第2項第1款、第40條第1 項，刑法第11條前段、
第276條、第55條、第62條前段、第41條第1 項前段，刑法施行
法第1條之1 第1 項，判決如主文。
本案經檢察官侯詠琪提起公訴，檢察官甲○○到庭執行職務。
中　　華　　民　　國　　111 　年　　12　　月　　6 　　日
                  刑事第八庭    法  官  林秉賢
以上正本證明與原本無異。
如不服本判決應於收受送達後20日內向本院提出上訴書狀，並應
敘述具體理由；其未敘述上訴之理由者，應於上訴期間屆滿後20
日內向本院補提理由書（均須按他造當事人之人數附繕本）「切
勿逕送上級法院」。
告訴人或被害人如不服判決，應備理由具狀向檢察官請求上訴，
上訴期間之計算，以檢察官收受判決正本之日起算。
                        　　　　書記官  詹東益
中　　華　　民　　國　　111 　年　　12　　月　　6 　　日
附錄論罪科刑法條：
中華民國刑法第276條
因過失致人於死者，處5年以下有期徒刑、拘役或50萬元以下罰
金。
職業安全衛生法第6條
雇主對下列事項應有符合規定之必要安全衛生設備及措施：
一、防止機械、設備或器具等引起之危害。
二、防止爆炸性或發火性等物質引起之危害。
三、防止電、熱或其他之能引起之危害。
四、防止採石、採掘、裝卸、搬運、堆積或採伐等作業中引起之
    危害。
五、防止有墜落、物體飛落或崩塌等之虞之作業場所引起之危害
    。
六、防止高壓氣體引起之危害。
七、防止原料、材料、氣體、蒸氣、粉塵、溶劑、化學品、含毒
    性物質或缺氧空氣等引起之危害。
八、防止輻射、高溫、低溫、超音波、噪音、振動或異常氣壓等
    引起之危害。
九、防止監視儀表或精密作業等引起之危害。
十、防止廢氣、廢液或殘渣等廢棄物引起之危害。
十一、防止水患、風災或火災等引起之危害。
十二、防止動物、植物或微生物等引起之危害。
十三、防止通道、地板或階梯等引起之危害。
十四、防止未採取充足通風、採光、照明、保溫或防濕等引起之
      危害。
雇主對下列事項，應妥為規劃及採取必要之安全衛生措施：
一、重複性作業等促發肌肉骨骼疾病之預防。
二、輪班、夜間工作、長時間工作等異常工作負荷促發疾病之預
    防。
三、執行職務因他人行為遭受身體或精神不法侵害之預防。
四、避難、急救、休息或其他為保護勞工身心健康之事項。
前二項必要之安全衛生設備與措施之標準及規則，由中央主管機
關定之。
職業安全衛生法第37條
事業單位工作場所發生職業災害，雇主應即採取必要之急救、搶
救等措施，並會同勞工代表實施調查、分析及作成紀錄。
事業單位勞動場所發生下列職業災害之一者，雇主應於八小時內
通報勞動檢查機構：
一、發生死亡災害。
二、發生災害之罹災人數在三人以上。
三、發生災害之罹災人數在一人以上，且需住院治療。
四、其他經中央主管機關指定公告之災害。
勞動檢查機構接獲前項報告後，應就工作場所發生死亡或重傷之
災害派員檢查。
事業單位發生第2項之災害，除必要之急救、搶救外，雇主非經
司法機關或勞動檢查機構許可，不得移動或破壞現場。
職業安全衛生法第40條
違反第6條第1項或第16條第1項之規定，致發生第37條第2項第1
款之災害者，處3年以下有期徒刑、拘役或科或併科新臺幣30萬
元以下罰金。
法人犯前項之罪者，除處罰其負責人外，對該法人亦科以前項之
罰金。
【附件】臺灣臺中地方檢察署檢察官起訴書（111年度偵字第305
69號）